臺灣雲林地方法院民事判決
110年度簡上字第54號
上  訴  人  王麗玉

訴訟代理人  曾  郎
被上訴人    劉乙翰

訴訟代理人  郭天劭
上列當事人間請求損害賠償事件，上訴人對於民國110 年8 月5
日本院簡易庭110 年度簡字第71號第一審判決提起上訴，本院於
民國111 年4 月27日言詞辯論終結，判決如下：
    主      文
原判決關於駁回上訴人後開第二項之訴部分，及該部分假執行之
聲請，並訴訟費用之裁判廢棄。
被上訴人應再給付上訴人新台幣壹拾肆萬貳仟陸佰零柒元，及自
民國一０九年十二月三十日起至清償日止，按週年利率百分之五
計算之利息。
其餘上訴駁回。
第一、二審訴訟費用，由被上訴人負擔百分之三十，餘由上訴人
負擔。
    事實及理由
一、上訴人方面：
  ㈠聲明：
　　⒈原判決不利上訴人部分廢棄。
　　⒉被上訴人應再給付上訴人新台幣（下同）1,273,173 元及
      自起訴狀繕本送達翌日起至清償日止，按年利率百分之5
　　　計算之利息。
  ㈡陳述：除與原判決記載相同者，茲引用之外，補稱：
    ⒈原判決將伊下述請求項目、金額予以剔除並不合理：
　　　⑴醫療費用部分：
　　　  ①國立臺灣大學醫學院附設醫院雲林分院（下稱台大醫
          院雲林分院）部分：原判決將伊所請求證明書費扣除
          735 元，但有關診斷證明書費僅375 元並非735元；
          另管灌膳食費4,550 元並非民間收費，此有台大醫院
          雲林分院收據，不知原審為何要扣除？
　　　  ②伊因治療腦部腫瘤在台中榮民總醫院所支出之醫療費
          用187,500元要與本件車禍事故有關聯，此由台大醫
          院雲林分院之護理過程紀錄可明，原判決將伊此部分
          請求予以扣除不合理。
　　　  ③張肇斌骨科診所於民國109 年8 月6 日所開立之同金
          額2 份收據，乃因掛號時先收100 元掛號費，看診時
          有處理時再收100 元處理費，故開立2 張收據並非重
          覆。
　　　  ④伊因本件車禍雙眼瘀青，此有台大醫院雲林分院之護
          理過程紀錄（108 年11月10日）可稽，故伊在E 世代
          眼科診所支出之醫療費用200 元，與本件車禍有因果
          關連。
      ⑵醫療用品費部分：
　　　  ①輔具出借收據所載租用日期為108 年2 月3 日是誤載
          ，而應是109 年2 月3 日。
　　　  ②108 年11月7 日向杏一醫療用品店所購買之沐浴乳、
          海棉牙刷、潄口水、背心袋等品項金額共302 元，及
          同年12月30日向杏一醫療用品店所購買之擦澡巾、海
          棉牙刷等品項金額共462 元，原審認非屬醫療必要支
          出而予扣除。上開物品除擦澡巾（402 元）確實用在
          伊身上，避免細菌感染，應屬必要費用外，其餘部分
          因不知係在伊身上或看護所使用，不算也可以。
　　  ⑶交通費用部分：
　　　  是伊女兒由台南返家探望伊病情及至台中榮民總醫院諮
        詢醫療方案所支出，原審認此部分交通費支出與車禍事
        故無因果關聯不合理。
　　  ⑷看護費用部分：　　　　　
　　　  伊從108 年11月6 日因本件車禍受傷住院至109 年1 月
        10日由台中榮總醫院出院總計住院65天，出院後至109 
        年2 月3 日還在向璐德租借輔具走路，但原審只判准3
　　　　個月之看護費用，顯與事實不符。
　　⒉本件車禍事故兩造之肇責經臺灣高等法院臺南分院刑事庭
      判認各半。
二、被上訴人方面：
  ㈠聲明：駁回上訴。
  ㈡陳述：與原判決記載相同，茲引用之。
三、本院之判斷：
　㈠按判決書內應記載之事實，得引用第一審判決。當事人提出
    新攻擊或防禦方法者，應併記載之。判決書內應記載之理由
    ，如第二審關於攻擊或防禦方法之意見及法律上之意見與第
    一審判決相同者，得引用之；如有不同者，應另行記載。關
    於當事人提出新攻擊或防禦方法之意見，應併記載之（民事
    訴訟法第454 條）；上開規定，於簡易案件之第二審程序亦
    準用之（同法第436 條之1 第3 項）。經查：
　　⒈上訴人因與被上訴人發生車禍事故受傷，乃向被上訴人訴
      請賠償其因而增加生活上需要所支出之醫療、看護、交通
      、購買護理用品等費用，並請求賠償其非財產上之損害，
      經原審調查相關證據行言詞辯論後，斟酌全部辯論意旨，
      認為上訴人（即原告）因本件車禍事故所受之上開各項財
      產及非財產上之損害額，合計僅為775,720 元，而將上訴
      人之其他請求項目及金額予以剔除，並就兩造提出之攻擊
      及防禦方法之意見及法律上之意見，詳為敘述，本院認其
      認事用法除上訴人所需看護期間及費用部分（詳下述）外
      其餘均無不當，茲引用第一審判決書記載之事實、證據及
      理由欄第五點㈠、㈡⒉⒊、㈢、㈣等所載之理由。
　　⒉其次，上訴人主張其因本件車禍事故受傷醫囑需專人照顧
　　  6 個月，惟原判決審認其僅需專人照顧3 個月云云，顯然
      有誤，已據其提出台大醫院雲林分院診字第1090955604號
      診斷證明書影本在卷（見本案卷第97頁）為證。另觀諸上
      訴人在原審所提出之同醫院診字第1090450260號診斷證明
      書（見原審卷第107 頁）其上記載：「…受傷起需專人照
      顧3 個月，休養6 個月…」及原審向該醫院函詢【…休養6 
      個月期間是否需看護？（見原審卷第189 頁）】經覆稱：
      「…休養6 個月，休養前3 個月需全日專人照顧」等語在
      卷（見原審卷第201 頁）。是由上開3 份文書所載足證上
      訴人因本件車禍事故受傷確需專人照顧6 個月（即自108 
      年11月6 日至109 年5 月6 日）無誤。基此，上訴人於⑴1
      08 年11月10日－同年、月26日，所支出之江玉利看護費35
      ,200元。⑵108 年11月26日－同年12月26日，所支出之台大
      護理之家費用22,925元。⑶109 年1 月2 日－同年、月10日
      ，所支出予李佳琪及王梅英之看護費18,000元。⑷109 年1
       月10日－同年3 月，所支出之璐德老人長期照顧中心費用
      129,436 元。⑸109 年4 月－同年5 月6
　　　日，所支付予曾怡菁看護費42,000元（計算式：35,000＋3
      5,000÷ 30× 6 ≒42,000，元以下四捨五入），以上合計24
      7,561 元，俱屬必要支出。從而，上訴人指摘原判決駁回
      其看護費請求金額逾100,852 元（計算式：348,413 －247
      ,561 ＝100,852 ）部分，為屬不當，自堪可採。
　　⒊又上訴人在原審所提出台大醫院雲林分院費用證明單（見
      原審卷第109 頁）其上記載之證明書費確為「735 元」，
      上訴人指摘原判決就此金額認定有誤云云，要無可採。再
      者，前揭費用證明單上所載管灌膳食費4,550 元，原判決
      並未將之扣除（原判決就上開台大醫院雲林分院費用證明
      單所載項目僅扣除護理之家費用22,925元，證明書費735
　　　元）乙節，此亦有原判決書第4 頁之記載可明，上訴人毫
      無憑據指摘原判決此部分審認不當，尚非可採。另本件車
      禍事故乃於108 年11月6 日所發生，而上訴人至E 世代眼
      科就醫日期為109 年4月9 日及16日，二者相隔5 個月，
      難認二者有因果關聯。此外，上訴人女兒向台南市私立璐
      德老人長期照顧中心借用輔具所支出之1,000元，其性質
      乃押金，於辧理歸還輔具手續後即可請求退還該保證金，
      此有上訴人提出之該中心輔具出借收執聯在卷（原審卷第
      105 頁）可參，故原判決將上訴人其此部分之請求予以扣
      除亦無不當。
　　⒋總上，上訴人因本件車禍事故所受之各項損害額，合計為9
      05,790 元【計算式：352,933 （醫療費）＋247,561 （
　　　看護費）＋5,191 （其它護理用品費）＋105 （交通費）＋3
      00,000 （慰撫金）＝905,790 】。
　㈡次按損害之發生或擴大，被害人與有過失者，法院得減輕賠
    償金額或免除之（民法第217 條第1 項）。此項規定之目的
    在謀求加害人與被害人間之公平，倘被害人於事故之發生或
    損害之擴大亦有過失時，若由加害人負全部賠償責任，未免
    失諸過苛，因賦與法院得減輕其賠償金額或免除之職權。又
    道路設有行人穿越道、人行天橋或人行地下道者，行人必須
    經由行人穿越道、人行天橋或人行地下道穿越道路，不得在
    其一百公尺範圍內穿越道路（道路交通安全規則第134 條第
    1 款）。另行車速度，依速限標誌或標線之規定，無速線標
    誌或標線者，行車速度不得超過50公里。汽車行駛時，駕駛
    人應注意車前狀況，並隨時採取必要之安全措施（同上規則
    第93條第1 項第1 款前段、第94條第3 項）。查，本件車禍
    肇事地點（即雲林縣○○市○○路000 號）其南側27.3公尺處設
    有行人穿越道，詎上訴人為圖一時之便竟未經由行人穿越道
    而直接在肇事地點由西向東穿越該路，適被上訴人騎乘普通
    重型機車以時速逾70公里之速度，沿同路由南往北方向急駛
    至該處（該路段速限為每小時50公里），且未隨時採取必要
    之安全措施，見狀煞避不及，直接撞及正在穿越道路之上訴
    人，因兩造分別違反前開交通法規發生本件車禍，是渠等過
    失行為同為本件車禍事故之肇事原因，另本件車禍事故經臺
    灣高等法院臺南分院囑託財團法人成大研究發展基金會鑑定
    ，亦同此結論，並為上開法院所採認。故而認為被上訴人就
    本件車禍事故應負5 成之過失責任。準此，上訴人因本件車
    禍事故得請求被上訴人賠償之金額為452,895 元【計算式：
    905,790 × 0.5 ＝452,895 】。
  ㈢又按給付無確定期限者，債務人於債權人得請求給付時，經
    其催告而未為給付，自受催告時起，負遲延責任，其經債權
    人起訴而送達訴狀者，與催告有同一之效力（民法第229 條
    第2 項）；遲延之債務，以支付金錢為標的者，債權人得請
    求依法定利率計算之遲延利息（同法第233 條第1 項前段）
    ；應付利息之債務，其利率未經約定，亦無法律可據者，週
    年利率為百分之五（同法第203 條）。本件上訴人請求被上
    訴人賠償其所受損害，並未定有給付之期限，則上訴人請求
    被上訴人賠償而為本院所准許之金額，上訴人請求被上訴人
    應自起訴狀繕本送達翌日（即109 年12月30日）起至清償日
    止，按年利率5%加計遲延利息，核符前揭規定，應予准許。
四、綜上所述，上訴人本於侵權行為損害賠償法律關係，請求被
    上訴人給付其452,895 元，及自109 年12月30日起至清償日
    止，按週年利率百分之五計算之利息，為有理由，應予准許
    。逾此所為請求，為無理由，應予駁回。原審就上開應准許
    部分，為上訴敗訴之判決，並駁回其假執行之聲請，尚有未
    洽，上訴意旨求予廢棄改判，為有理由，爰由本院予以廢棄
    改判如主文第2 項所示（計算式：452,895 －310,288 ＝
　　142,607 ）。至於上訴人之請求不應准許部分，原判決為上
    訴人敗訴之判決，並駁回其假執行之聲請，經核於法並無不
    合，上訴意旨求予廢棄改判，為無理由，應駁回其上訴。
五、本件事證已臻明確，兩造其餘攻擊防禦方法，經核與本判決
    之結果不生影響，爰不一一論述。　　
六、據上論結，本件上訴為一部有理由，一部無理由，依民事訴
    訟法第436 條之1 第3 項、第449 條第1 項、第450 條、第
    79條，判決如主文。
中　　華　　民　　國　　111 　年　　5 　　月　　11　　日
                  民事第一庭  審判長法  官  曾鴻文
                                    法  官  黃一馨
                                    法  官  蔣得忠
以上正本係照原本作成。
本判決不得上訴。
中　　華　　民　　國　　111 　年　　5 　　月　　11　　日
                                    書記官　陳映佐